【裁判字號】    95,訴緝,89
【裁判日期】    951117
【裁判案由】    妨害自由等
【裁判全文】
臺灣臺南地方法院刑事判決              95年度訴緝字第89號
公  訴  人  臺灣臺南地方法院檢察署檢察官
被      告  乙○○
上列被告因妨害自由等案件，經檢察官提起公訴（95年度偵緝字
第31、32、33、34號）及移送併辦（95年度偵字第3786號、95年
度偵字第3872號），被告就犯罪事實為有罪之陳述，本院合議庭
裁定由受命法官獨任進行簡式審判程序，判決如下：
    主  文
乙○○共同連續於夜間踰越牆垣侵入住宅竊盜，處有期徒刑壹年
貳月，扣案鑰匙壹把沒收；又以其他非法方法，剝奪人之行動自
由，處有期徒刑伍月。應執行有期徒刑壹年伍月。扣案鑰匙壹把
沒收。
    事  實
一、乙○○曾因竊盜案件，經本院於民國九十四年六月十四日，
    以九十四年度簡字第一四六二號判處有期徒刑四月，緩刑二
    年，並於九十四年七月二十五日確定，竟仍不知警惕，又基
    於意圖為自己不法所有之概括犯意，於附表一所示時間、地
    點，以各該附表所示之方式，竊取各如附表所示之財物；復
    分別與侯建明或莊昆達（均另案審理中）共同基於意圖為自
    己不法所有之概括犯意聯絡，於附表二、三所示之時間、地
    點，以各該附表所示之方式，竊取各如附表所示之財物。嗣
    分別於(一)九十四年八月十日，因警員查獲莊昆達違反毒品危
    害防制條例案件時，在莊昆達身上扣得庚○○所失竊之金融
    卡，因而查獲乙○○；(二)九十四年八月十一日十八時許，乙○○騎駛壬○○遭竊之車牌號碼SXN-五二一號機車，行經臺
    南市○○區○○路一五○巷內時，當場為警查獲；(三)九十四
    年十月六日二十二時三十分許，在臺南市○○區○○街三三
    一巷口，因騎駛丙○○遭竊之車牌號碼LW九-八○二號機車
    ，當場為警查獲；(四)九十四年十一月一日十五時五十許，因
    有人目擊車牌號碼H二-五七四六號自用小客車，在臺南市○○區○○路四段五三一巷口北側處肇事，經警員傳喚車主到
    案說明後，始循線查悉上情。
二、乙○○又因其姪子甲○○曾以其名義申請電話使用（裝機地
    點係在甲○○位於高雄縣湖內鄉○○路一○五巷二弄一號五
    樓之四租屋處），尚積欠電話費約新臺幣（下同）一萬多元
    未繳清，乙○○乃於九十四年十一月八日十八時許，前往甲○○位於臺南縣安定鄉新吉村六十六號住處前與之理論，然
    因甲○○表示該裝機地點其早己退租，未繼續使用電話，如
    調閱通聯紀錄，確係伊本人所使用，伊才願意支付電話費等
    語，乙○○怒而未經甲○○之許可，即爬牆侵入甲○○前開
    住處後，持一有長柄之小圓鍬，毀損甲○○住處之大門、廚
    房及臥室房門等物，復於毀損甲○○臥室房門後，衝入臥室
    內，持前開小圓鍬將甲○○壓制於床上，並以手壓住甲○○
    之頸部使其不能動彈，以此方法剝奪甲○○之行動自由達數
    分鐘之久，並造成甲○○受有脖子多處紅腫，甲○○見狀不
    得已，遂同意支付一萬元電話費，乙○○始於同日十八時三
    十分許放手離去現場，嗣經甲○○報警而查獲。
三、案經臺南市警察局第六分局、第四分局、第一分局及甲○○
    訴由高雄市政府警察局苓雅分局報請臺灣臺南地方法院檢察
    署檢察官偵查起訴及臺灣臺南地方法院檢察署檢察官移送本
    院併案審理。
    理  由
一、上開事實，業據被告乙○○於本院審理時自白承認，核與證
    人即如附表所示之被害人、告訴人甲○○及共同被告莊昆達
    、侯建明所為證述情節大致相符，復有臺南市警局第四分局
    扣押書目錄表、被害人壬○○出具之贓物認領保管單各一紙
    、車牌號碼SXK-五二一號機車照片二張、竊盜機車使用之鑰
    匙二把、臺南市警察局第六分局扣押物品目錄表、被害人庚○○出具之贓物認領保管單各一紙、現場照片六張、臺南市
    警察局第一分局扣押物品目錄表、被害人丙○○出具之贓物
    認領保管單各一紙、車牌號碼LW九-八○二號機車照片二張
    、臺南市警察局刑警隊扣押物品目錄表一紙、被害人辛○○
    出具之贓物認領保單二紙、被害人丑○○出具之領結一紙、
    高雄市立聯合醫院診斷證明書一紙、及告訴人甲○○住處照
    片十八張附卷可資佐證，足認被告自白與事實相符。綜上，
    本案事證明確，被告犯行應堪認定。
二、核被告如附表一編號一、四、五、附表二編號一、三及附表
    三編號二、三、四、五、六、七所為，均係犯刑法第三百二
    十條第一項之竊盜罪；如附表一編號二、三及附表三編號一
    所為，係犯同法第三百二十一條第一項第二款之加重竊盜罪
    ；如附表二編號二所為係犯同法第三百二十一條第一項第一
    款、第二款之加重竊盜罪；如附表一編號一所為另犯同法第
    三百三十七條之侵占遺失物罪；又被告如事實欄二所為，則
    係犯同法第三百零六條第一項之侵入住宅罪、同法第三百五
    十四條之毀損罪、同法第三百零二條第一項之妨害自由罪及
    同法第二百七十七條第一項之傷害罪。被告與案外人侯建明
    、莊昆達就附表二、三所載之竊盜犯行，分別有犯意之聯絡
    及行為之分擔，應論以共同正犯。被告先後多次竊盜及加重
    竊盜犯行，時間緊接，所犯均係構成要件相同之罪名，顯係
    基於概括犯意為之，為連續犯。被告就如附表一編號一所載
    竊盜與侵占遺失物二罪，及如事實欄二所載之侵入住宅、毀
    損、妨害自由及傷害等罪間，有方法、目的之牽連關係。而
    按行為後法律有變更者，適用行為時之法律，但行為後之法
    律有利於行為人者，適用最有利於行為人之法律，刑法第二
    條第一項定有明文。被告行為後，刑法已刪除第五十五條關
    於牽連犯之規定，則依修正前即行為時之舊法規定，應從一
    重罪處斷之罪，因新法已刪除牽連犯規定，若所犯各罪應依
    數罪併罰之規定分論併罰，則比較新舊法之規定，新法規定
    並非較有利於被告，依刑法第二條第一項前段規定，應適用
    行為時之法律，即適用修正前刑法第五十五條牽連犯之規定
    ，從一重處斷。被告所犯竊盜與侵占遺失物罪間及侵入住宅
    、毀損、妨害自由與傷害等罪間，本質上為罪名不同，行為
    互異之數罪，揆諸前開說明，自應適用有利於被告之法律即
    修正前刑法第五十五條牽連犯之規定，從一重而分別論以竊
    盜罪及妨害自由罪處斷。又刑法第五十六條連續犯之規定，
    同於九十四年一月七日修正公布刪除，並於九十五年七月一
    日施行，則被告之犯行，因行為後新法業已刪除連續犯之規
    定，此刪除雖非犯罪構成要件之變更，但顯已影響行為人刑
    罰之法律效果，自屬法律有所變更，比較新舊法結果，本件
    本質上屬於數罪之連續竊盜及連續加重竊盜行為，仍應適用
    較有利於被告即行為時之法律，應以修正前刑法第五十六條
    之規定，論以連續犯，從一刑度及情節較重之刑法第三百二
    十一條第一項第一款、第二款之加重竊盜罪論處，並加重其
    刑。被告所犯上開加重竊盜及妨害自由二罪，犯意各別，行
    為互殊，應予分論併罰。公訴人雖僅就附表一編號一、四及
    附表二編號二所載之竊盜及侵占遺失物犯行提起公訴，然被
    告所犯如附表一編號二、三、五、附表二編號一、三及附表
    三所載之竊盜犯行，與前揭公訴人起訴部分，有連續犯之關
    係，屬裁判上一罪，已如前述，本院依審判不可分原則，自
    得就屬於裁判上一罪未起訴之部分併予審理，附此敘明。爰
    審酌被告曾有竊盜前科，經法院判處有期徒刑四月，緩刑二
    年確定，有臺灣高等法院被告前案紀錄表一份在卷可憑，不
    知警惕，於緩刑期間又觸犯本件犯行，參以其與告訴人甲○○之關係，及被告於夜間侵入住宅竊盜，造成屋主自危，使
    住宅喪失個人城堡之原有功能，擾亂住所安寧，對社會治安
    、財產危害甚大，顯見被告意志薄弱，自制力不佳，雖每次
    所竊財物價值不高，但時間密集犯下多起犯行，且係因為購
    買毒品而犯下本案犯行，惟念及被告於偵審時始終坦承犯行
    ，態度尚稱良好等一切情狀，分別量處如主文所示之刑，以
    資懲儆。又被告行為後，刑法第五十一條第五款已修正數罪
    併罰定其應執行者：「宣告多數有期徒刑者，於各刑中之最
    長期以上，各刑合併之刑期以下，定其刑期。但不得逾三十
    年。」，與舊法規定之數罪併罰定其應執行者：「宣告多數
    有期徒刑者，於各刑中之最長期以上，各刑合併之刑期以下
    ，定其刑期。但不得逾二十年。」之規定有所不同，此為影
    響行為人刑罰之法律效果，是被告行為後法律已有所變更，
    經比較新舊法之結果，自以舊法規定之定應執行刑之上限為
    二十年對行為人較為有利，新法之規定對於被告並無較為有
    利之情形，應依刑法第二條第一項前段規定，適用被告行為
    時之舊法，定其應執行之刑。
三、扣案之鑰匙一把（如附表一編號四所示）係被告所有供犯本
    件竊盜罪所用之物，業據被告供承在卷，應依修正前刑法第
    三十八條第一項第二款規定宣告沒收；至於小圓鍬一把並未
    扣案，且無證明係被告所有，爰不予宣告沒收，附此敘明。
據上論斷，應依刑事訴訟法第二百九十九條第一項前段、第二百
七十三條之一第一項，刑法第二條第一項前段、修正前刑法第二
十八條、第五十六條、刑法第二百七十七條、第三百零二條第一
項、第三百零六條第一項、第三百二十一條第一項第一款、第二
款、第三百三十七條、第三百五十四條、修正前刑法第五十五條
、第五十一條第五款、第三十八條第一項第二款，刑法施行法第
一條之一，判決如主文。
本案經檢察官巳○○到庭執行職務。
中    華    民    國    95    年    11    月    17    日
                  刑事第六庭    法  官  孫淑玉
以上正本證明與原本無異。
如不服本判決，應於判決送達後十日內，向本院提出上訴狀（應
附繕本）。
                                書記官  馬愛君
中    華    民    國    95    年    11    月    17    日
附錄本案論罪科刑法條全文：
中華民國刑法第277條
（普通傷害罪）
傷害人之身體或健康者，處3年以下有期徒刑、拘役或1千元以下
罰金。
犯前項之罪因而致人於死者，處無期徒刑或7年以上有期徒刑；
致重傷者，處3年以上10年以下有期徒刑。
中華民國刑法第302條
（剝奪他人行動自由罪）
私行拘禁或以其他非法方法，剝奪人之行動自由者，處5年以下
有期徒刑、拘役或3百元以下罰金。
因而致人於死者，處無期徒刑或7年以上有期徒刑，致重傷者，
處3年以上十年以下有期徒刑。
第1項之未遂犯罰之。
中華民國刑法第306條
（侵入住居罪）
無故侵入他人住宅、建築物或附連圍繞之土地或船艦者，處1年
以下有期徒刑、拘役或3百元以下罰金。
無故隱匿其內，或受退去之要求而仍留滯者，亦同。
中華民國刑法第321條
（加重竊盜罪）
犯竊盜罪而有左列情形之一者，處6月以上、5年以下有期徒刑：
一  於夜間侵入住宅或有人居住之建築物、船艦或隱匿其內而犯
    之者。
二  毀越門扇、牆垣或其他安全設備而犯之者。
三  攜帶兇器而犯之者。
四  結夥三人以上而犯之者。
五  乘火災、水災或其他災害之際而犯之者。
六  在車站或埠頭而犯之者。
前項之未遂犯罰之。
中華民國刑法第337條
（侵占遺失物罪）
意圖為自己或第三人不法之所有，而侵占遺失物、漂流物或其他
離本人所持有之物者，處5百元以下罰金。
中華民國刑法第354條
（毀損器物罪）
毀棄、損壞前二條以外之他人之物或致令不堪用，足以生損害於
公眾或他人者，處2年以下有期徒刑、拘役或5百元以下罰金。
┌────────────────────────────────────────────┐
│附表一：起訴部分（94年度偵緝字第31、32、33、34號）                                      │
│        併案部分（95年度偵字第3872號）                                                  │
├──┬───┬──────┬────────┬────────┬───┬────────┤
│編號│行為人│  時    間  │      地點      │ 犯  罪  手  法 │被害人│ 所  得  財  物 │
├──┼───┼──────┼────────┼────────┼───┼────────┤
│ 一 │乙○○│94年5、6月間│臺南市中西區大智│乙○○於94年5、6│壬○○│車牌號碼SXN-521 │
│    │      │不詳時間及同│街25之1號前     │月間，在其位於臺│      │號輕機車1部     │
│    │      │年8月9日不詳│                │南縣安定鄉新吉村│      │                │
│    │      │時間        │                │65號住處附近，拾│      │                │
│    │      │            │                │獲他人遺失之鑰匙│      │                │
│    │      │            │                │1把後，將之據為 │      │                │
│    │      │            │                │己有，再持前開鑰│      │                │
│    │      │            │                │匙於同年8月9日不│      │                │
│    │      │            │                │詳時間竊取被害人│      │                │
│    │      │            │                │所有之車牌號碼SX│      │                │
│    │      │            │                │N-521號輕機車1部│      │                │
├──┼───┼──────┼────────┼────────┼───┼────────┤
│ 二 │乙○○│94年6、7月間│臺南市○○○路1 │破壞鋁門後，侵入│癸○○│飲料一瓶        │
│    │      │不詳時間    │段137巷53號     │住宅內竊取被害人│      │                │
│    │      │            │                │之財物          │      │                │
├──┼───┼──────┼────────┼────────┼───┼────────┤
│ 三 │乙○○│94年8、9月間│臺南市○○○路1 │打破玻璃後，進入│寅○○│香菸40包        │
│    │      │不詳時間    │段1000號之2「佳 │檳榔攤內竊取被害│      │                │
│    │      │            │蓉檳榔攤」      │人之財物        │      │                │
├──┼───┼──────┼────────┼────────┼───┼────────┤
│ 四 │乙○○│94年9月25日 │臺南縣麻豆鎮小埤│持其所有之鑰匙1 │丙○○│車牌號碼LW9-802 │
│    │      │23時許      │里統聯客運旁    │把竊取被害人所有│      │號重型機車1部   │
│    │      │            │                │之車牌號碼LW9-80│      │                │
│    │      │            │                │2號重型機車1部  │      │                │
├──┼───┼──────┼────────┼────────┼───┼────────┤
│ 五 │乙○○│94年12月間不│臺南縣海寮村江福│徒手竊取被害人放│戊○○│鐵條約70公斤    │
│    │      │詳時間      │來所有之田園內  │置於工寮外之鐵條│      │                │
└──┴───┴──────┴────────┴────────┴───┴────────┘
┌────────────────────────────────────────────┐
│附表二：起訴部分（95年度偵緝字第31、32、33、34號）                                      │
│        併案部分（95年度偵字第3872號）                                                  │
├──┬───┬──────┬────────┬────────┬───┬────────┤
│編號│行為人│   時  間   │      地點      │犯罪手法        │被害人│    所得財物    │
├──┼───┼──────┼────────┼────────┼───┼────────┤
│ 一 │乙○○│94年7月間不 │臺南縣安定鄉被害│共同徒手竊取被害│己○○│鐵料價值約20,000│
│    │莊昆達│詳時間      │人所有之田園內  │人置於田園內之鐵│      │元              │
│    │      │            │                │料              │      │                │
├──┼───┼──────┼────────┼────────┼───┼────────┤
│ 二 │乙○○│94年8月9日夜│臺南市安南區同安│趁四下無人之際，│庚○○│皮包2只、皮帶10 │
│    │莊昆達│間20時許    │路73巷50號住處  │一同爬牆進入被害│      │條、手錶6支、印 │
│    │      │            │                │人住處內，徒手竊│      │章5枚、金融卡4張│
│    │      │            │                │取被害人之財物  │      │                │
├──┼───┼──────┼────────┼────────┼───┼────────┤
│ 三 │乙○○│94年9月間不 │臺南市○○路○段 │共同徒手竊取被害│丁○○│鐵料約70公斤，價│
│    │莊昆達│詳時間      │745巷78號之1被害│人置於鐵工廠外之│      │值約500元       │
│    │      │            │人所經營之鐵工廠│鐵料            │      │                │
└──┴───┴──────┴────────┴────────┴───┴────────┘
┌────────────────────────────────────────────┐
│附表三：併案部分（95年度偵字第3786號、95年度偵字第3872號）                              │
├──┬───┬──────┬────────┬────────┬───┬────────┤
│編號│行為人│   時  間   │      地點      │犯罪手法        │被害人│    所得財物    │
├──┼───┼──────┼────────┼────────┼───┼────────┤
│ 一 │乙○○│94年8、9月間│臺南市安南區四草│共同破壞被害人住│午○  │電鍋1個、古錢1批│
│    │侯建明│不詳時間    │大道81巷260號   │處大門後進入被害│      │，價值共計約10,0│
│    │      │            │                │人家中竊取右揭財│      │00元            │
│    │      │            │                │物              │      │                │
├──┼───┼──────┼────────┼────────┼───┼────────┤
│ 二 │乙○○│94年10月間不│臺南市○○路燦坤│徒手打開自小客車│不詳  │電子零件1批     │
│    │侯建明│詳時間      │電子後方停車場內│之後座車門竊取車│      │                │
│    │      │            │之自用小車後座  │上之財物        │      │                │
├──┼───┼──────┼────────┼────────┼───┼────────┤
│ 三 │乙○○│94年10月22日│臺南市○○路○段 │共同以不詳方式侵│子○○│手機17支、皮包1 │
│    │侯建明│不詳時間    │173號「百勝通訊 │入被害人所經營之│      │只（內有公司大小│
│    │      │            │行」            │通訊行內竊取右揭│      │章、銀行信用資料│
│    │      │            │                │物品            │      │、證件、信用卡、│
│    │      │            │                │                │      │會員卡等物）    │
├──┼───┼──────┼────────┼────────┼───┼────────┤
│ 四 │乙○○│94年10月20日│臺南市安南區安中│共同以不詳方式竊│丑○○│WK-6175號車牌2面│
│    │侯建明│21時許      │路1段之郵局前   │取被害人所有之WK│      │                │
│    │      │            │                │-6175號車牌2面  │      │                │
├──┼───┼──────┼────────┼────────┼───┼────────┤
│ 五 │乙○○│94年10月27  │臺南市北區中華北│共同以不詳方式竊│辛○○│車牌號碼2413-TW │
│    │侯建明│日不詳時間  │路鹽水溪橋旁    │取被害人所有之車│      │號自用小客車1部 │
│    │      │            │                │牌號碼2413-TW號 │      │（車上有行李袋、│
│    │      │            │                │自用小客車1部   │      │證件、手機及身分│
│    │      │            │                │                │      │證等物）        │
├──┼───┼──────┼────────┼────────┼───┼────────┤
│ 六 │乙○○│94年10月下旬│臺南市安南區聖母│由乙○○把風，侯│卯○○│車牌號碼2M-6326 │
│    │侯建明│某日19時許  │廟附近          │建明下手竊取被害│      │號自用小客車1部 │
│    │      │            │                │人所有之車牌號碼│      │                │
│    │      │            │                │2M-6326號自用小 │      │                │
│    │      │            │                │客車1部         │      │                │
├──┼───┼──────┼────────┼────────┼───┼────────┤
│ 七 │乙○○│94年10月29日│臺南市○○路○段 │由乙○○把風，由│辰○○│H2-5746號車牌2面│
│    │侯建明│不詳時間    │533巷13號旁     │侯建明下手竊取被│      │                │
│    │      │            │                │害人所有之H2-574│      │                │
│    │      │            │                │6號車牌2面      │      │                │
└──┴───┴──────┴────────┴────────┴───┴────────┘


司法院資訊處製作；財團法人民間司法改革基金會備份。
